【裁判字號】    97,自更(一),5
【裁判日期】    970909
【裁判案由】    妨害秘密等
【裁判全文】
臺灣臺北地方法院刑事判決           97年度自更(一)字第5號
自  訴  人  丙○○
被      告  甲○○
            乙○○
上列被告等因妨害秘密等案件，經自訴人提起自訴，經本院於民
國九十三年十二月三十一日以九十三年度自字第二七四號判決不
受理，自訴人提起上訴，經臺灣高等法院於九十四年二月十五日
以九十四年度上易字第二○二號判決駁回上訴後，再經最高法院
於九十六年十一月三十日以九十六年度臺上字第六七五一號判決
發回臺灣高等法院更為審理，復經臺灣高等法院於九十六年十二
月二十五日以九十六年度上更(一)字第八八九號判決發回本院更為
審理，本院判決如下：
    主  文
本件自訴不受理。
    理  由
一、自訴意旨詳如附件之刑事自訴及聲請(一)狀所載。
二、按自訴之提起，應委任律師行之；自訴代理人經合法通知無
    正當理由不到庭，應再行通知，並告知自訴人。自訴代理人
    無正當理由仍不到庭者，應諭知不受理之判決。刑事訴訟法
    第三百十九條第三項、第三百三十一條分別定有明文。自訴
    人具有律師資格者，雖無須委任律師為代理人（最高法院九
    十四年四月二十六日九十四年度第六、七次刑事庭會議決議
    參照），惟自訴人如不須委任律師為代理人，自為訴訟行為
    ，即係以自訴人兼自訴代理人地位，應適用刑事訴訟法第三
    百三十一條之規定，自訴人經合法通知無正當理由不到庭，
    應再行通知，如仍不到庭者，應為不受理之判決（上開最高
    法院決議參照）。
三、關於聲請合併管轄及停止訴訟程序部分：
    本件自訴人聲請將本案與本院九十六年度自更(三)字第四號、
    第五號、九十七年度易字第七二五號及其他案號；九十六年
    度重附民更(二)字第二號、九十六年度重附民更(一)字第一號、
    九十六年度重附民更(一)字第三號、九十六年度重附民字第二
    號及其他案號之全部案件以及嗣後全部新案，合併由臺灣士
    林地方法院九十五年度自字第三六號及九十五年度重附民字
    第二八號審判一節，業據臺灣高等法院於九十七年七月三十
    一日以九十七年度聲字第一○九八號裁定駁回確定，有上開
    裁定一件及臺灣高等法院被告前案紀錄表一件可憑（本院卷
    第一一○至一一五頁參照）。另自訴人聲請本案承辦法官迴
    避案件，業經本院於九十七年八月二十一日以九十七年度聲
    字第一七七八號裁定駁回，有刑事裁定一件在卷可憑（本院
    卷第九二至一○三頁參照），是以自訴人聲請停止訴訟程序
    ，自無所據，本案即得依法進行審理，合先敘明。
四、經查：
  (一)本件自訴人之住所地為臺北市○○區○○路二段○○○之二
    號三樓乙節，有法務部戶役政連結作業系統存卷可參（本院
    九十三年度自字第二七四號卷第六五頁參照），送達處所為
    臺北郵政○○○○○○○號信箱，業經自訴人載明於九十三
    年十月十九日刑事自訴及聲請(一)狀（同上卷第一頁參照）。
    又自訴人另涉犯偽造文書罪嫌，經本院以九十五年度訴字第
    二○六六號偽造文書案件審理並通緝，於民國九十七年一月
    二十五日緝獲到案，於本院接受訊問時，自陳：住所地在臺
    北市○○區○○路二段○○○之二號三樓，並以臺北郵政一
    一七之三一七號信箱為聯絡地址等語，訊問後經本院裁定自
    訴人限制住居於戶籍地並限制出境等情，有本院刑事報到單
    及訊問筆錄各一份附卷可查（本院卷第一○七頁反面至一○
    九頁參照）。
  (二)本院前定於九十七年四月二十一日上午十時行準備程序，該
    次準備程序之傳票乃向自訴人所陳報臺北郵政○○○○○○
    ○號信箱及本院職權調查知悉之營業處所「丁○○○○○律
    師事務所」（位於臺北市○○區○○路三段○○○○○號七
    樓）送達，均因招領逾期退回。經向其住所地送達時，因未
    獲會晤自訴人本人，亦無受領文書之同居人或受僱人，乃將
    傳票之送達通知書兩份，一份黏貼於應受送達人住所，一份
    寄存於臺北市政府警察局萬華分局大理街派出所，寄存送達
    時間為九十七年三月二十四日，有本院送達證書二紙在卷可
    憑（本院卷第十九、二十頁參照）。依刑事訴訟法第六十二
    條準用民事訴訟法第一百三十八條第一項、第二項規定，上
    開準備程序傳票寄存送達，自寄存之日（即九十七年三月二
    十四日）起，經十日發生效力。足認上開準備程序之傳票業
    經合法送達自訴人。詎自訴人經合法通知，於本院九十七年
    四月二十一日上午十時行準備程序時，無正當理由不到庭，
    有本院該次準備程序筆錄可參（本院卷第三十頁參照）。
  (三)嗣本院於九十七年七月三十日下午二時三十分續行準備程序
    ，該次準備程序之傳票再向上開臺北郵政○○○○○○號
    信箱及「丁○○○○○律師事務所」營業處所送達時，仍均
    因招領逾期退回。經向其住所地送達時，因未獲會晤自訴人
    本人，亦無受領文書之同居人或受僱人，乃將傳票之送達通
    知書兩份，一份黏貼於應受送達人住所，一份寄存於臺北市
    政府警察局萬華分局大理街派出所，寄存送達時間為九十七
    年五月二十日，有本院送達證書二紙在卷可憑（本院卷第六
    六、七一頁參照）。依刑事訴訟法第六十二條準用民事訴訟
    法第一百三十八條第一項、第二項規定，上開準備程序傳票
    寄存送達，自寄存之日（即九十七年五月二十日）起，經十
    日發生效力。本院另依刑事訴訟法第五十九條、第六十條之
    規定，就上開三址對自訴人行公示送達，該公示送達公告於
    九十七年五月十四日張貼於本院牌示處，並分別於九十七年
    五月十九日、同年月二十一日張貼於臺北市萬華區公所、大
    安區公所牌示處，有公示送達公告、公示送達證書、臺北市
    萬華區公所九十七年五月二十日北市萬秘字第○九七三一一
    四○五○○號函、臺北市大安區公所九十七年五月二十日北
    市安秘字第○九七三一二四五二○○號函、九十七年五月二
    十日北市安秘字第○九七三一二四五一○○號函在卷可憑（
    本院卷第五十、五一、五二、五五、五七、五八、六二、六
    三、六四頁參照），足認本院九十七年七月三十日準備程序
    期日之傳票，業已合法通知於自訴人。
  (四)自訴人雖於九十七年六月十八日、九十七年七月九日分別具
    狀（本院卷第七七、七九頁，即刑事聲請併案狀及刑事選任
    及聲請狀）陳明其真正通訊地址為「○○○  ○○○○○○
    ○○  ○○. ○, ○○○○○  ○○○○, ○○○○○○」，
    惟如前述，自訴人業經本院於九十七年一月二十九日裁定限
    制出境（海），並函知內政部入出國及移民署及行政院海岸
    巡防署海岸巡防總局，有本院九十七年一月二十九日北院隆
    刑往九五訴二○六六字第○九七○○○一六三五號函在卷可
    佐（本院卷第八九頁參照），自訴人自無出境而以上開陳報
    地址為實際住居地之可能，自訴人既在臺灣，本院即不受其
    陳報無居住事實之上開地址所拘束。
  (五)參諸上開說明，自訴人經本院合法通知無正當理由不到庭，
    經本院再行合法通知，仍拒不到庭，依法應為不受理之判決
    。依刑事訴訟法第三百三十一條、第三百四十三條、第三百
    零七條之規定，本件自訴程序違背法律規定，不經言詞辯論
    程序，逕為不受理判決。
據上論斷，應依刑事訴訟法第三百三十一條、第三百四十三條、
第三百零七條，判決如主文。
中    華    民    國    97    年    9     月    9     日
                  刑事第九庭審判長法  官  林怡秀
                                  法  官  張詩芸
                                  法  官  徐淑芬
以上正本證明與原本無異。
如不服本判決，應於判決送達後10日內（應抄附繕本）向本院提
出上訴狀（上訴書狀應敘述具體理由。上訴書狀未敘述上訴理由
者，應於上訴期間屆滿後二十日內補提理由書於原審法院。）。
                                  書記官  廖純瑜
中    華    民    國    97    年    9     月    9     日


司法院資訊處製作；財團法人民間司法改革基金會備份。
